【裁判字號】    97,易,197
【裁判日期】    970429
【裁判案由】    竊盜
【裁判全文】
臺灣板橋地方法院刑事判決               97年度易字第197號
公  訴  人  臺灣板橋地方法院檢察署檢察官
被      告  丁○○
            丙○○
上列被告等因竊盜案件，經檢察官提起公訴（96年度偵字第2635
2 號），本院判決如下：
    主  文
丁○○、丙○○均無罪。
    理  由
一、公訴意旨略以：被告丁○○與丙○○共同意圖為自己不法之
    所有，於民國96年10月25日17時許，前往甲○○所有，由其
    員工乙○○看守，位於臺北縣鶯歌鎮○○街79之1 號之空閒
    辦公室（侵入住宅部分，未據告訴），徒手竊取該辦公室內
    之鋁製門條5 條，於將離去之際，為乙○○所發現，乙○○
    遂報警處理，並進入上址屋內攔阻被告丁○○與丙○○離去
    現場，嗣於同日17時30分許，為據報到達現場之員警，當場
    逮捕被告丁○○與丙○○，並扣得上開鋁製門條5 條。因而
    認被告丁○○及丙○○共同涉犯刑法第320 條第1 項之竊盜
    罪嫌（起訴書誤載為刑法第320 條第3 項、第1 項之竊盜未
    遂罪嫌，業經公訴人當庭更正起訴法條及罪名〈詳見本院卷
    第17頁〉，附此敘明）等語。
二、按犯罪事實應依證據認定之，無證據不得認定其犯罪事實；
    又不能證明被告犯罪者，即應諭知無罪之判決，刑事訴訟法
    第154 條第2 項、第301 條第1 項分別定有明文。再按事實
    之認定，應憑證據，如未能發現相當證據，或證據不足以證
    明，自不能以推測或擬制之方法，為裁判基礎；苟積極證據
    不足為不利於被告事實之認定時，即應為有利於被告之認定
    ；又認定犯罪事實所憑之證據，雖不以直接證據為限，間接
    證據亦包括在內，然而無論直接證據或間接證據，其為訴訟
    上之證明，須於通常一般之人均不致有所懷疑，而得確信其
    為真實之程度者，始得據為有罪之認定，倘其證明尚未達到
    此一程度，而有合理之懷疑存在而無從使事實審法院得有罪
    之確信時，即應由法院為諭知被告無罪之判決，最高法院40
    年臺上字第86號、30年上字第816 號、76年度臺上字第4986
    號判例意旨足資參照。
三、本件公訴人認被告丁○○、丙○○涉有竊盜罪嫌，無非以上
    揭事實，業據證人乙○○於偵訊時之指證，且有臺北縣政府
    警察局三峽分局贓物認領保管單1 紙及照片9 張等為其主要
    論據。
四、惟訊據被告丁○○、丙○○固均坦承渠等於上開時、地，將
    該辦公室內之鋁製門條5 條敲下，且為證人乙○○發現後報
    警處理之事實，惟均堅決否認何竊盜之犯行，並均辯稱：渠
    等基於好玩，持現場之木棒將鋁製門條敲下，且沒有打算帶
    走、竊取之意思等語置辯。
五、經查：
(一)、有關證據能力部分：刑事訴訟法第159 條第1 項雖規定，被
    告以外之人於審判外之言詞或書面陳述，除法律有規定外，
    不得作為證據。惟同法第159 條之5 明定：「被告以外之人
    於審判外之陳述，雖不符前4 條之規定，而經當事人於審判
    程序同意作為證據，法院審酌該言詞陳述或書面陳述作成時
    之情況，認為適當者，亦得為證據。」、「當事人、代理人
    或辯護人於法院調查證據時，知有第159 條第1 項不得為證
    據之情形，而未於言詞辯論終結前聲明異議者，視為有前項
    之同意。」，其立法理由在於傳聞證據未經當事人之反對詰
    問予以核實，乃排斥其證據能力。惟當事人如放棄對原供述
    人之反對詰問權，於審判程序表示同意該等傳聞證據可作為
    證據，此時，法院除認該傳聞證據欠缺適當性外，自可承認
    其證據能力。又當事人、代理人或辯護人於調查證據時，知
    有刑事訴訟法第159 條第1 項不得為證據之情形，卻表示「
    對於證據調查無異議」、「沒有意見」等意思，而未於言詞
    辯論終結前聲明異議者，應視為已有將該等傳聞證據採為證
    據之同意，最高法院93年度台上字第3533號、94年度台上字
    第2976號判決亦採同一見解。經查：本案被告等及檢察官於
    本院審判期日，對於下列經本院調查之證據方法，均表示對
    證據能力不爭執，復於審判期日就本院一一提示之前揭證據
    方法於言詞辯論終結前，均亦未就所調查之證據主張有刑事
    訴訟法第159 條第1 項不得為證據之情形，是參照上開說明
    要旨，本案經調查之證據，均有證據能力，合先敘明。
(二)、查被告丁○○及丙○○於96年10月25日下午5 時許，前往甲○○所有、現由乙○○看守之位於臺北縣鶯歌鎮○○街79之
    1 號之空閒辦公室，將該辦公室內之鋁製門條5 條敲下，適
    為乙○○發現後報警處理之事實，業據被告二人供述明確，
    核與證人乙○○於偵訊及本院訊問時具結證述之情節大致相
    符，並有贓物認領保管單1 紙及現場照片及扣案物品照片10
    張（詳見偵查卷第20至25頁）附卷可稽，是上開事實，堪以
    認定。
(三)、本案爭點在於被告二人上開行為是否構成竊盜犯行即渠等主
    觀上有無意圖為自己不法之所有而客觀上為竊取之行為？本
    院得心證之理由：
１、審酌證人乙○○於偵訊及本院審理時到庭具結證述：我看到
    被告二人手上拿著鋁條，我問他們為何拔我東西，他們說是
    在玩；我先報警再找他們，他們說不要報警，要幫我裝回去
    ；該鋁門窗框本來固定在窗戶上，需要用螺絲起子拆除；我
    於96年10月24日下午去巡視，該鋁門窗框是固定住的；警察
    在被告車上看到把手、螺絲起子及鉗子，現場沒有看到這些
    工具；現場看到的鋁門窗框如偵查卷現場照片所示；被告的
    車停在門外等語（詳見偵查卷第48頁、本院卷第31至33頁）
    ，是證人乙○○既未目睹被告人如何拆解該鋁門窗框，且現
    場並未發現足供拆解原固定在窗框上的鋁製門條之工具如螺
    絲起子等，況案發時距離證人乙○○最後一次至現場巡視的
    時間已逾1 天，是否果由被告二人持螺絲起子拆解該鋁製門
    條？顯有疑義，又被告二人均較證人乙○○年輕力壯，且駕
    車至現場，茍渠等畏罪而欲逃離現場，亦非難事，何以渠等
    在現場留置待警方到場處理？則被告二人是否有不法所有之
    意圖，即屬可疑。
２、又證人即被告丁○○於偵訊時具結證述：我跟丙○○去那邊
    本來要看直升機，結果看到一間空屋看起來廢棄的樣子，裡
    面鋁條已經東倒西歪，地上有木棒，我們拿起木棒敲鋁條發
    洩情緒，破壞那些鋁條；本來鋁條吊在半空中，用木棒敲下
    來；承認破壞鋁條，但沒有偷竊等語（詳見偵查卷第36至37
    頁），及證人被告丙○○於偵訊時具結證述：去那邊玩，那
    裡是一間組合屋空屋，已經零零落落，鋁條吊在半空中，我
    及丁○○用木棒把鋁條敲下來，我承認有破壞，並沒有要拿
    鋁條之意思等語（詳見偵查卷第37頁）。是以，審諸被告二
    人前開證述及渠等歷次於警詢、偵訊及本院訊問時之供述，
    其內容、情節始終一致，且被告丁○○、丙○○前開偵訊時
    之證述係在隔離訊問時所為，況觀諸現場照片所示（詳見偵
    查卷第20至23頁），現場空無一物，牆壁斑駁，顯為廢棄辦
    公室，且現場確有木棒1 支佐證，則被告丁○○、丙○○二
    人所辯情節，尚非全然無據。再者，被告丁○○及丙○○既
    已攜帶螺絲起子等物放置在渠等車上，茍渠等有竊取該鋁製
    門條之犯意者，何以渠等未持該螺絲起子等工具竊取而得以
    迅速得手，反以木棒敲打之費力、費時方式為之？亦與常情
    有違。則被告丁○○、丙○○均辯稱：渠等並沒有竊取之意
    思等語，堪以採信。
六、綜上所述，證人乙○○之證詞尚不足為不利於被告丁○○及
    丙○○之認定，而本院已盡調查證據之能事，就公訴意旨所
    指被告等涉犯竊盜之犯行，仍存有合理之可疑，依罪疑唯輕
    之證據法則，自不能僅憑證人乙○○證詞及贓物認領保管單
    及現場照片，即遽認被告等有前揭竊盜犯行；此外，復查無
    其他積極證據足資證明被告等有前揭公訴意旨所指之竊盜犯
    行。則揆諸首開說明，犯罪尚屬不能證明，應為無罪之諭知
    ，以免冤抑。
據上論斷，應依刑事訴訟法第301 條第1 項，判決如主文。
本案經檢察官彭聖斐到庭執行職務。
中    華    民    國    97    年    4     月    29    日
                  刑事第六庭    法  官  饒金鳳
以上正本證明與原本無異。
如不服本判決，應於判決送達後10日內，向本院提出上訴書狀，
且上訴書狀應敘述具體理由，而上訴書狀未敘述上訴理由者，應
於上訴期間（即自收受判決書之翌日起算10日）屆滿後20日內補
提理由書。
                                書記官  王春森
中    華    民    國    97    年    4     月    29    日


司法院資訊處製作；財團法人民間司法改革基金會備份。
